【裁判字號】    87,訴,590
【裁判日期】    890517
【裁判案由】    煙毒等
【裁判全文】
臺灣桃園地方法院刑事判決                          八十七年度訴字第五九號
    公  訴  人  臺灣桃園地方法院檢察署檢察官
    被      告  甲○○
                丁○○
                戊○○
    右  一  人
    指定辯護人  本院公設辯護人  乙○○
右列被告因煙毒等案件，經檢察官提起公訴（八十七年度偵字第一二一一號、八十七
年度偵字第一六四六號），本院判決如左：
     主  文
甲○○連續明知為禁藥而轉讓，累犯，處有期徒刑陸月；又連續施用第二級毒品，累
犯，免刑，扣案之安非他命拾壹包（驗餘共重陸拾壹點捌參肆肆公克）、含安非他命
殘渣袋拾個，均沒收銷燬，另安非他命吸食器壹組，沒收之。
丁○○連續施用第二級毒品，累犯，免刑。扣案之含安非他命殘渣袋個（含鑑析用
罄之空袋壹個），沒收銷燬之；安非他命吸食器壹組，沒收。
戊○○持有第一級毒品，累犯，處有期徒刑拾壹月。扣案之海洛因壹包（淨重柒點
捌公克）沒收銷燬。
     事  實
一、甲○○曾於民國（下同）八十三年間因違反麻醉藥品管理條例案件，經本院判處
    有期徒刑三月確定，於八十四年六月六日易科罰金執行完畢，仍不知悔改，復於
    八十六年三月間起至八十七年一月二十五日早上八、九點止，基於概括犯意，連
    續多次在桃園縣桃園市○○街四五五巷三弄十九號四樓甲○○母親（不知情）住
    處施用第二級毒品安非他命，平均一日二次。又另於八十六年五、六月間，明知
    其持有之白色結晶狀藥物為行政院衛生署公告列為禁藥之安非他命，連續在上址
    先後二次無償轉讓予其乾弟丁○○施用。嗣於八十七年一月二十五日十六時許，
    在上址為警查獲，並扣得其所有供其施用之安非他命十一包（驗餘共重陸拾壹點
    捌參肆肆公克）、含安非他命殘渣袋拾個及安非他命吸食器一組。經由本院裁
    定送臺灣桃園看守所附設勒戒所觀察勒戒後，已無繼續施用毒品之傾向
二、丁○○曾於八十二年間因違反麻醉藥品管理條例案件，經臺灣台中地方法院判處
    有期徒刑三月確定，於八十二年九月二十九日易科罰金執行完畢，仍不知悔改，
    復於八十六年五、六月間起至八十七年一月二十四日十六時許止，基於概括犯意
    ，連續多次在桃園縣桃園市○○街四五五巷三弄十九號四樓甲○○母親住處施用
    第二級毒品安非他命，平均每日一次。嗣於八十七年一月二十五日十六時許，在
    上址為警查獲。並扣得其所有供其施用安非他命用之安非他命一包（淨重０．０
    一五四公克，已鑑析用罄）、含安非他命殘渣袋二個、安非他命吸食器一組。經
    由本院裁定送臺灣桃園看守所附設勒戒所觀察勒戒後，已無繼續施用毒品之傾向
    。
三、戊○○曾有多次違反違反麻醉藥品管理條例前科，其中一次於八十四年間，因違
    反麻醉藥品管理條例等之案件，經法院判處有期徒刑十月確定，於八十五年十月
    八日執行完畢，仍不知悔改，明知海洛因早經政府公告列為毒品類管制，不得非
    法持有，竟於八十七年一月二十五日凌晨三時許，在桃園縣桃園市○○○路與國
    際路交叉口，向綽號「阿順」姓名年籍不詳之成年男子以新台幣（下同）二萬五
    千元代價，購得第一級毒品海洛因，並將之藏置自己皮包內而持有之。嗣於八十
    七年一月二十五日十六時許，在桃園縣桃園市○○街四五五巷三弄十九號四樓甲○○母親住處為警查獲，並扣得海洛因一包（淨重七‧三八公克）。
四、案經新竹縣警察局移送臺灣桃園地方法院檢察署檢察官偵查起訴。
     理  由
甲、被告甲○○部分：
  一、訊據被告甲○○，在警訊中業已坦承連續轉讓安非他命予同案被告丁○○（見
      八十七年度偵字第一二一一號第七頁反面），核與被告丁○○於偵查中供稱：
      「是他（指被告甲○○）免費給我的，不是我向他要。」、「八十六年五、六
      月間認他（指被告甲○○）為乾姐（開始給我安非他命））‧‧‧我有（安非
      他命）時他沒有，我給他；他有時我沒有，他給我。」、「（被告甲○○）沒
      有收錢免費給我用（安非他命），我也有請過他。」（分見八十七年度偵字第
      一二一一號第七十八頁反面、第八十一頁反面）之情節互核相符，而被告丁○○與甲○○為乾姐弟關係，為被告丁○○所自承（見八十七年度偵字第一二一
      一號第七十八頁反面），二人間既無嫌隙，自無誣陷之理，況被告丁○○於警
      訊、偵查中曾多次為相同之陳述，於本院八十九年五月三日審理時，復供稱於
      偵查中所言皆實在，足見被告丁○○前開供述皆出於真意，其於本院調查時雖
      改稱「（安非他命）是向別人買的」（見本院八十八年二月五日訊問筆錄）云
      云，然此顯係事後迴護被告甲○○之詞，不足採信。雖被告甲○○於嗣後偵審
      中雖翻異前供，改稱與被告丁○○係合資購買各自取用，惟未舉出確切之反證
      以供調查，不足以推翻已有旁證之前供，被告甲○○所辯顯係飾卸之詞，委無
      足取，是以被告甲○○轉讓安非他命犯行，甚為明確應堪認定。又其連續施用
      安非他命部分，業據被告於警訊、偵審中坦承不諱，且其為警查獲時所採集之
      尿液，經先後送新竹縣衛生局、憲兵司令部刑事鑑識中心檢驗結果，均有甲基
      安非他命陽性反應，此有新竹縣衛生局尿液檢驗單（附八十七年度偵字第一二
      一一號第七十二頁）及憲兵司令部刑事鑑識中心鑑驗通知書在卷可稽，並有扣
      案之安非他命十一包（驗餘共重陸拾壹點捌參肆肆公克）、含安非他命殘渣袋
      拾個及安非他命吸食器一組可為證，被告甲○○施用安非他命之犯行，事證
 明確，犯行應可認定。
二、被告甲○○行為後，原肅清煙毒條例業已於八十七年五月二十日修正公布為毒品
    危害防治條例，並於同年月二十二日生效，將原具化學合成麻醉藥品及禁藥屬性
    之安非他命改按新法所定第二級毒品列管，比較新舊法關於此類藥物之處罰規定
    ，關於轉讓部分，因毒品危害防制條例第八條第二項轉讓第二級毒品之法定刑為
    六月以上五年以下有期徒刑，得併科新台幣七十萬元以下罰金，與藥事法第八十
    三條第一項法定刑為五年以下有期徒刑，得併科新台幣十萬元以下罰金相較，刑
    度較重，依刑法第二條第一項但書規定，仍應適用行為時之法律處斷；至於施用
    部分，雖新舊法之最高法定本刑皆為有期徒刑三年，惟綜合比較結果，以毒品危
    害防制條例明定經觀察勒戒後如無繼續施用之傾向應予免刑對被告較為有利，故
    依刑法第二條第一項前段規定，應適用裁判時之毒品危害防制條例第十條第二項
    規定處斷。核被告甲○○所為，係犯藥事法第八十三條第一項之轉讓禁藥罪及毒
    品危害防制條例第十條第二項之施用第二級毒品罪。被告先後二次明知為禁藥而
    轉讓及多次施用第二級毒品，皆時間相近，所犯為構成要件相同之罪名，動機皆
    為使丁○○及自己使用禁制藥物迷幻心志，顯然皆出於概括犯意，均應依連續犯
    規定各論以一罪並加重其刑。其非法持有安非他命之低度行為，為其進而轉讓及
    施用之高度行為所吸收，不另論罪。又被告曾因違反麻醉藥品管理條例案件，經
    本院判處有期徒刑三月確定，於八十四年六月六日執行完畢，有卷附本院被告全
    國前案記錄表可按，其受有期徒刑之執行完畢，五年以內再犯法定本刑包括有期
    徒刑之本案二罪，為累犯，依法應加重其刑，並依刑法第七十條之規定遞予加重
    其刑。爰審酌被告曾因施用安非他命而受矯正，竟不知悔改，轉讓同類禁藥流毒
    他人，且犯罪後一再飾詞卸責，惟其轉讓禁藥之次數非多等一切情狀，認宜就轉
    讓禁藥部分量處如主文第一項前段所示之刑。施用毒品部分，被告在審理時，經
    裁定交付觀察勒戒後已無繼續施用毒品之傾向，有臺灣桃園看守所附設勒戒所有
    無繼續施用毒品傾向證明書一紙在卷可憑，自應依毒品危害防制條例第三十條第
    二項前段宣告免除其刑。扣案之安非他命十一包（驗餘共重陸拾壹點捌參肆肆公
    克）及含安非他命殘渣袋十三個，均應依毒品危害防制條例第十八條第一項前段
    規定沒收銷燬，另扣案之安非他命吸食器一組，係被告所有供犯罪所用之物，爰
    依刑法第三十八條第一項第二款之規定予以沒收之。至於扣案之電子磅秤一臺、
    分裝袋一批、筆記本一本不能證明與本案有何關係，不予宣告沒收。
乙、被告丁○○部分：
 一、訊據被告丁○○，對於施用第二級毒品安非他命之事實坦承不諱，且其為警查
     獲時所採集之尿液，經先後送新竹縣衛生局、憲兵司令部刑事鑑識中心檢驗結
     果，均有甲基安非他命陽性反應，此有新竹縣衛生局尿液檢驗單（附八十七年
     度偵字第一二一一號第七十二頁）及憲兵司令部刑事鑑識中心鑑驗通知書各一
     紙附卷可稽，而被告查獲之白色粉末一包、內有白色粉末殘渣之空袋二個，經
     送憲兵司令部刑事鑑識中心鑑定結果，均有甲基安非他命成份，有憲兵司令部
     刑事鑑識中心鑑驗通知書一紙在卷足憑，並有扣案之之安非他命、含安非他命
     殘渣袋二個及安非他命吸食器一組可佐，足徵被告自白與事實相符。是本件事
     證明確，被告犯行洵堪認定。
 二、如前所述，毒品危害防制條例已於八十七年五月二十日公布，自同年月二十二
     日起施行，以之與被告行為時之麻醉藥品管理條例相互比較結果，依刑法第二
     條第一項前段規定，以裁判時之新法即毒品危害防制條例之規定較有利於被告
     ，自應適用該新法。是核被告丁○○所為，係犯毒品危害防制條例第十條第二
     項之施用第二級毒品罪。而被告先後多次施用第二級毒品安非他命之行為，時
     間緊接，犯罪構成要件相同，顯係基於概括犯意為之，應依刑法第五十六條連
     續犯規定論以一罪，並加重其刑。又被告非法持有第二級毒品安非他命，既意
     在供己施用，則其非法持有之低度行為，應為施用之高度行為吸收，不另論罪
     。被告曾因違反麻醉藥品管理條例案件，經臺灣台中地方法院判處有期徒刑三
     月確定，於八十二年九月二十九日執行完畢，有卷附本院被告全國前案記錄表
     可按，其受有期徒刑之執行完畢，五年以內再犯法定本刑包括有期徒刑之本罪
     ，為累犯，依法應加重其刑，並依刑法第七十條之規定遞予加重其刑。被告在
     審理時經裁定交付觀察勒戒後，已無繼續施用毒品之傾向，有臺灣桃園看守所
     附設勒戒所有無繼續施用毒品傾向證明書一紙在卷可憑，自應依毒品危害防制
     條例第三十條第二項前段宣告免除其刑。扣案之安非他命吸食器一組係被告所
     有供施用毒品之器具，業據被告丁○○供明在卷，爰依刑法第三十八條第一項
     第二款之規定予以沒收之；安非他命一包（袋內安非他命已全數鑑析用罄）及
     含安非他命殘渣袋二個，因空袋與其內之第二級毒品已無法析離，均依毒品危
     害防制條例第十八條第一項前段規定，沒收銷燬之。
丙、被告戊○○部分：
 一、訊據被告戊○○，固承認持有毒品海洛因之情事，惟另稱係供本身吸用云云，
     經查：扣案之疑似毒品白粉一包，經送法務部調查局鑑定結果，係屬第一級毒
     品海洛因（淨重七‧三八公克），有該局鑑定通知書一紙附卷可參。而該包海
     洛因，為被告戊○○所有，業據其供明在卷，且與同案被告甲○○、丁○○供
     述情節相符，是被告戊○○持有毒品海洛因之行為，事證明確。被告戊○○雖
     另辯稱伊所持有之海洛因係供本身吸用云云，惟查其於警訊時只坦承吸食安非
     他命，否認曾吸食海洛因，供詞反覆，事後所辯是否真實已有可疑，而其為警
     查獲時所採集之尿液，經先後送新竹縣衛生局、憲兵司令部刑事鑑識中心檢驗
     結果，亦僅呈甲基安非他命陽性反應，未有嗎啡之反應，有新竹縣衛生局尿液
     檢驗單（見八十七年度偵字一二一一號偵查卷第七十二頁）及憲兵司令部刑事
     鑑識中心鑑驗通知書各一紙附卷可稽。按被告自白，不得作為有罪判決之唯一
     證據，仍應調查其他必要之證據，以察其是否與事實相符。被告戊○○自白吸
     食海洛因，與本院調查之證據不符，顯係事後為求脫免意圖販賣而非法持有毒
     品海洛因刑責之避就之詞，殊難採信，本件事證明確，被告之犯行洵堪認定。
 二、如前所述，毒品危害防制條例已於八十七年五月二十日公布，自同年月二十二
     日起施行，以之與被告行為時之肅清煙毒條例相互比較結果，依刑法第二條第
     一項前段規定，以裁判時之新法即毒品危害防制條例之規定較有利於被告，自
     應適用該新法。是核被告戊○○所為，係犯毒品危害防制條例第十一條第一項
     之持有第一級毒品罪，公訴人雖以被告戊○○於八十七年一月二十五日在新竹
     縣刑警隊供述曾分別二次以二萬五千元之代價將海洛因售予同案被告甲○○，
     指被告戊○○涉嫌意圖販賣而持有毒品海洛因，認被告戊○○係犯肅清煙毒條
     例第七條第一項之罪，惟按被告自白，不得作為有罪判決之唯一證據，已如前
     述，且查：同案被告甲○○於警訊、偵審中堅決否認有向被告戊○○購買海洛
     因及施用海洛因之行為（見八十七年度偵字第一六四六號第三十七頁反面、本
     院八十七年六月十九日訊問筆錄），而被告甲○○為警查獲時，並未扣得其所
     有之海洛因；所採集之尿液，經先後送新竹縣衛生局、憲兵司令部刑事鑑識中
     心檢驗結果，亦未有嗎啡之反應，此有新竹縣衛生局尿液檢驗單（見八十七年
     度偵字一二一一號偵查卷第七十二頁）及憲兵司令部刑事鑑識中心鑑驗通知書
     各一紙附卷可按，是被告甲○○所辯應屬可信，此部分被告戊○○之自白既乏
     確實之佐證，已難據為認定其意圖販賣而持有海洛因之罪嫌，況被告戊○○復
     於事後翻異前供，否認有前揭販賣之意圖（見八十七年度偵字第一二一一號第
     四十一頁反面），再參以被告戊○○固持有海洛因，惟持有之原因甚多，亦無
     法僅以單純持有毒品即推論其有販賣之意圖。公訴人所舉之證據不足證明被告
     戊○○有販賣意圖，本院依職權調查結果，僅足證明被告戊○○犯持有第一級
     毒品罪嫌，是公訴意旨認被告戊○○係犯意圖販賣而持有毒品海洛因罪嫌，尚
     有誤會，惟起訴事實與本院所審理之基本社會事實要屬同一，本院自得予以審
     理，並變更起訴法條。又被告戊○○曾因違反麻醉藥品管理條例等案件，經法
     院判處有期徒刑十月確定，於八十五年十月八日執行完畢，有本院被告全國前
     案紀錄表存卷可按，其受有期徒刑之執行完畢，五年以內再犯有期徒刑以上之
     罪，為累犯，應依刑法第四十七條之規定加重其刑。爰審酌被告素行不良，多
     次因毒品案件觸犯法律，卻仍執意妄為，且持有海洛因之數量不在少數、犯後
     一再飾詞卸責等一切情狀，量處如主文所示之刑，以資懲儆。扣案之海洛因一
     包（淨重七．三八公克），係查獲之第一級毒品，爰依毒品危害防制條例第十
     八條第一項前段規定沒收銷燬；扣案之新台幣二萬六千三百元，不能證明與本
     案之關係，不予宣告沒收。
丁、被告丙○○俟到案後另行審結。
據上論斷，應依刑事訴訟法第二百九十九條第一項前段、但書、第三百條，藥事法第
八十三條第一項，毒品危害防制條例第十條第二項、第十一條第一項、第三十五條第
三款後段、第二十條第二項前段、第十八條第一項前段，刑法第十一條前段、第二條
第一項前段、但書、第五十六條、第四十七條、第三十九條、第三十八條第一項第二
款，判決如主文。
本案經檢察官呂理銘到庭執行職務。
中      華      民      國      八十九      年      五    月  十七    日
                                      臺灣桃園地方法院刑事第二庭
        法  官  吳  進  發
右正本證明與原本無異。
如不服本判決，應於判決送達後十日內向本院提出上訴狀( 應附繕本 )，上訴於
臺灣高等法院。
                                          書記官  陳  靜  娟
中      華      民      國      八十九      年      五     月  二十三  日
藥事法第八十三條（第一項）
明知為偽藥或禁藥，而販賣、供應、調劑、運送、寄藏、牙保、轉讓或意圖販賣而陳
列者，處五年以下有期徒刑，得併科新臺幣十萬元以下罰金。
毒品危害防制條例第十條（第二項）
施用第二級毒品者，處三年以下有期徒刑。
毒品危害防制條例第十一條（第一項）
持有第一級毒品者，處三年以下有期徒刑、拘役或新臺幣五萬元以下罰金。
毒品危害防制條例第十八條（第一項）
查獲之毒品及專供製造或施用毒品之器具，不問屬於犯人與否，均沒收銷燬之。但合
於醫藥或研究之用者，得不予銷燬。


司法院資訊處製作；財團法人民間司法改革基金會備份。
